【裁判字號】    97,抗,2186
【裁判日期】    971230
【裁判案由】    強制執行
【裁判全文】
臺灣高等法院民事裁定                  97年度抗字第2186號
抗  告  人  友德鋼鐵有限公司
法定代理人  甲○○
上列抗告人因與相對人萬勁金屬有限公司間給付承攬報酬強制執
行事件，對於中華民國97年10月28日台灣基隆地方法院97年度執
字第16188號裁定，提起抗告，本院裁定如下：
    主  文
抗告駁回。
抗告程序費用由抗告人負擔。
    理  由
一、抗告意旨略以：相對人等16名廠商，為處理訴外人前烽營造
    工程股份有限公司（下稱前烽公司）承包基隆市政府「東岸
    廣場新建工程」之相關事務，成立「基隆市東岸廣場新建工
    程自力救濟委員會」（下稱自救委員會），對內與前烽公司
    簽訂付款協議，對外獨立行文，繼續完成前烽公司未完成之
    工程；伊對自救委員會提起給付承攬報酬之訴，已獲勝訴之
    確定判決，惟自救委員會係非法人團體，在訴訟法上雖具有
    當事人能力，但僅係形式上當事人，實體法上不能享有權利
    義務，相對人係自救委員會之構成員，為實體法上實質當事
    人，於自救委員會財產不足清償伊之債務時，依民事訴訟法
    第401 條第2 項規定，本件確定判決對相對人亦有效力，伊
    得據以請求對相對人之財產強制執行等語。
二、按債權人依強制執行法第4 條之2 規定聲請強制執行經執行
    法院裁定駁回者，得於裁定送達後十日之不變期間內，向執
    行法院對債務人提起許可執行之訴，同法第14條之1 第2 項
    規定甚明。法律既特別規定債權人對於執行法院駁回其執行
    之聲請時之救濟方法應以訴訟為之，則關於當事人是否為執
    行名義效力所及之繼受人，係實體上之爭執，自非依抗告程
    序所得救濟，債權人對之提起抗告，尚非適法（最高法院95
    年度台抗字第556 號裁定參照）。查：
  (一)抗告人持原法院92年度重訴更(一)字第1 號確定判決（下稱確
    定判決）為執行名義，聲請就相對人之財產於新台幣241,51
    4 元之範圍內強制執行。惟，該確定判決係抗告人與自救委
    員會、相對人等15名廠商間給付承攬報酬事件之主觀預備合
    併之訴，原法院認抗告人先位之訴有理由，未對備位之訴加
    以裁判，有判決書可憑（見原法院卷第6-14頁），本件確定
    判決既未就「抗告人與相對人等15名廠商間」之備位之訴予
    以裁判，相對人自非該確定判決之當事人，合先敘明。
  (二)抗告人主張：自救委員會係形式上當事人，相對人為自救委
    員會之構成員，為實質上當事人，依民事訴訟法第401 條第
    2 項規定，本件確定判決之效力及於相對人等情，屬抗告人
    依強制執行法第4 條之2 第1 項規定聲請強制執行之事件；
    原法院認自救委員會非為相對人為被告，相對人非本件確定
    判決效力所及之人，以裁定駁回抗告人強制執行之聲請，依
    前揭說明，強制執行法第14之1第2項既已特別規定，抗告人
    對於原法院駁回其執行聲請之救濟方法應以訴訟為之，亦即
    相對人是否為本件確定判決效力所及之人，係實體爭執之事
    項，非依抗告程序所得救濟，則抗告人提起本件抗告，於法
    自屬無據。
三、綜上所述，原法院駁回抗告人之抗告，於法尚無不合。抗告
    意旨指摘原裁定不當，為無理由，應予駁回。
四、據上論結，本件抗告為無理由，爰裁定如主文。
中    華    民    國    97    年    12    月    30    日
                    民事第十五庭
                        審判長法  官  林恩山
                              法  官  郭松濤
                              法  官  陳雅玲
正本係照原本作成。
不得抗告。
中    華    民    國    98    年    1     月    5     日
                              書記官  葉國乾


司法院資訊處製作；財團法人民間司法改革基金會備份。
